臺灣士林地方法院民事判決  
109年度訴字第1267號
原      告  平元政  
訴訟代理人  歐翔宇律師
被      告  郭憲正  
訴訟代理人  凌見臣律師
複代理人    蔡佳秀  

上列當事人間請求清償借款事件，本院於民國111年2月17日言詞
辯論終結，判決如下：
    主  文
原告之訴及假執行之聲請均駁回。
訴訟費用由原告負擔。
    事實及理由
一、原告起訴時，原請求被告給付新臺幣（下同）535萬元及自
    民國103年2月20日起至清償日止按年息5％計算之遲延利息，
    嗣更正遲延利息起算日自起訴狀送達一個月後翌日起算（見
    本院卷一第117頁），經核係基於同一基礎事實，並減縮聲
    明，依照民事訴訟法第255條第1項但書第2、3款之規定，應
    屬合法，先予敘明。
二、原告起訴主張：被告自98年10月8日起陸續向伊借款210萬元
    、110萬元、105萬元、110萬元，共計535萬元，並經簽立數
    紙借據（下稱系爭借據），然迄今仍未清償，爰依民法第47
    4條、第478條規定，提起本件訴訟，以起訴狀繕本送達作為
    催告被告於一個月內返還之意思表示，請求被告如數返還等
    語，並聲明：㈠被告應給付原告535萬元，及自起訴狀繕本送
    達一個月後翌日起至清償日止，按年息5％計算之利息；㈡願
    供擔保請准宣告假執行。
三、被告則以：兩造間並無消費借貸關係存在，原告應舉證證明
    系爭借據之真正、其上簽名及指印為伊所為以及消費借貸合
    意、交付系爭借款之事實；又證人吳德富證詞不足以證明交
    付借款及消費借貸關係存在，且原告於98、99年尚向他人借
    貸，焉有能力出借資金，甚且迄今十餘年始向伊追討借款，
    而與事理不合等語，資為抗辯，並聲明：㈠原告之訴及假執
    行之聲請均駁回；㈡如受不利判決，願供擔保請准免為假執
    行。
四、得心證之理由：
  ㈠按依民事訴訟法第277條規定，係由原告主張權利者，應先由
    原告負舉證之責，若原告先不能舉證，以證實自己主張之事
    實為真實，則被告就其抗辯事實，即令不能舉證，或其所舉
    證據尚有疵累，亦應駁回原告之請求；又主張法律關係存在
    之當事人，須就該法律關係發生所須具備之特別要件，負舉
    證之責任。次按民法第474 條所稱消費借貸者，於當事人間
    必本於借貸之意思合致，而有移轉金錢或其他代替物之所有
    權於他方之行為，始得當之。是以消費借貸，因交付金錢之
    原因多端，除有金錢之交付外，尚須本於借貸之意思而為交
    付，方克成立。倘當事人主張與他方有消費借貸關係存在者
    ，自應就該借貸意思互相表示合致及借款業已交付之事實，
    均負舉證之責任。
  ㈡經查，原告固然提出系爭借據（見本院卷一第14頁至第17頁
    ），並主張其上指印、簽名均係被告所為云云，然而，經送
    請法務部調查局、內政部警政署刑事警察局鑑定指紋，卻因
    指紋捺印面積太小，紋線欠清晰，致特徵點不足，無法比對
    鑑定等節，有法務部調查局110年1月4日調科貳字第1090344
    0520號函、內政部警政署刑事警察局110年3月24日刑紋字第
    1100027704號函可資為憑（見本院卷一第154頁、第320頁）
    ，嗣本院向銀行調取被告於96年至102年間申請信用卡資料
    、向桃園市政府水務局函調相關會議紀錄及簽到紀錄，並當
    庭命被告書寫姓名、國字及阿拉伯數字後，再送前揭機關進
    行筆跡鑑定，仍得出調取資料簽名字跡特徵不穩定，無法認
    定與系爭借據簽名是否相符等情，有內政部警政署刑事警察
    局110年10月7日刑鑑字第1108005185號函在卷可查（見本院
    卷二第64頁），以及現有資料不足，難以鑑定之結果，亦有
    法務部調查局110年12月3日調科貳字第11023209800號函足
    佐（見本院卷二第100頁至第101頁），是以，均無法證明系
    爭借據上指印、簽名係被告所為，則原告據以主張被告向其
    借款一事，自非無疑。
  ㈢其次，證人吳德富雖於本院審理時證稱：伊為原告同勝工程
    企業股份有限公司（下稱同勝公司）下包，口頭上有跟原告
    要了10％公司股份…，原告曾向伊說領錢要借給被告，應該是
    五、六次，原告都會要伊陪同，交付地點是在公司樓下馬路
    邊被告開來的車上，用牛皮袋子裝現金交付，原告有拿一張
    白紙或是打好的借據給被告簽，拿印泥給被告蓋手印，被告
    沒有下車云云（見本院卷一第159頁至第165頁），然而細繹
    其證詞內容，或稱原告沒有告知牛皮紙袋內為借款（見本院
    卷一第164頁），或稱自己判斷看到的白紙是借據，不知道
    被告所簽單據內容為何（見本院卷一第162頁、第165頁），
    亦不知悉兩造有無約定利息、清償期限或提供擔保（見本院
    卷一第165頁），前後矛盾不一，亦含有個人主觀臆測，已
    難遽信，證人甚且另稱98年11月、12月就很少再去同勝公司
    ，原告拿袋子給被告是在該期間之前（見本院卷一第163頁
    ），然比對系爭借據日期分別為98年10月8日、11月16日、9
    9年1月5日、1月21日（見本院卷一第14頁至第17頁），與證
    人所述次數及期間均有明顯齟齬不符，再審酌證人為同勝公
    司下包及股東身分，與原告關係匪淺，不能排除有刻意迴護
    原告之可能，益徵其證詞欠缺可信性。
  ㈣再者，核以原告於訊問當事人程序中固稱：伊確定證人吳德
    富於每次借款時都有在場云云（見本院卷一第170頁），然
    比對勾稽吳德富所述及系爭借據所載日期，顯有出入，何況
    ，原告自承：伊與告並未約定利息、還款期限，也無擔保，
    被告未曾清償等語（見本院卷一第169頁），審酌原告主張
    借款金額非低，既未曾有清償紀錄，卻在短期間內連續出借
    總計高達500餘萬元借款，亦未約定利息、還款日期及提供
    任何擔保，顯與一般借款常情大相違背，難謂無疑；更何況
    原告指稱因同勝公司承包工程有周轉金，以此出借被告云云
    （見本院卷一第167頁），惟對照同勝公司甫於99年間簽發
    高達1,200萬元本票交付予訴外人焦經國，並由焦經國聲請
    本票裁定對訴外人即同勝公司上包商普春環保工程有限公司
    （下稱普春公司）進行強制執行工程款未果，而對普春公司
    提起確認債權存在與否之訴，有臺灣臺北地方法院99年度訴
    字第2152號民事判決可參（見本院卷一第196頁至第201頁）
    ，原告又焉有高額現金可供出借，益發啟人疑竇。
  ㈤綜上所述，原告雖主張被告向其借款，然不能證明被告於系
    爭借據親自簽名、按捺指紋，證人吳德富之證詞及原告陳述
    亦有諸多瑕疵之處，綜合判斷前開證據，尚無法使法院得出
    對原告有利之心證，則其所為主張，自非可採。
五、從而，原告依照民法第474條、第478條規定，請求被告給付
    借款535萬元及遲延利息，為無理由，應予駁回。原告之訴
    既經駁回，假執行之聲請亦失所附麗，併予駁回之。
六、本件事證已臻明確，兩造其餘主張陳述及所提之證據，經審
    酌後於本件判決結果無影響，爰不逐一論述，附此敘明。
七、據上論結，原告之訴為無理由，判決如主文。 
中　　華　　民　　國　　111 　年　　2 　　月　　25　　日
                  民事第三庭   法　官  劉育琳　
以上正本係照原本作成。
如對本判決上訴，應於判決送達後20日內向本院提出上訴狀，若
委任律師提起上訴者，應一併繳納上訴審裁判費，否則本院得不
命補正逕行駁回上訴。
中　　華　　民　　國　　111 　年　　2 　　月　　25　　日
                               書記官  邱勃英